【裁判字號】    97,消債更,835
【裁判日期】    970904
【裁判案由】    更生事件
【裁判全文】
臺灣臺南地方法院民事裁定           97年度消債更字第835號
聲  請  人
即 債 務人  甲○○原名黃嘉.
上列當事人因消費者債務清理事件聲請更生，本院裁定如下：
    主  文
更生之聲請駁回。
聲請費用由聲請人負擔。
    理  由
一、按債務人不能清償債務或有不能清償之虞者，得依本條例所
    定更生或清算程序，清理其債務，消費者債務清理條例第3
    條定有明文。又聲請更生或清算不合程式或不備其他要件者
    ，法院應以裁定駁回之，但其情形可以補正者，法院應定期
    間先命補正，復為同條例第8條所明定。
二、本件債務人聲請意旨略以：其有不能清償債務之情事，前以
    書面向最大債權金融機構荷蘭商業銀行請求共同協商債務清
    償方案，惟協商不成立，且其無擔保或無優先權之債務總額
    未逾新臺幣（下同）1,200萬元，復未經法院裁定開始清算
    程序或宣告破產，爰依法聲請更生云云。經查：
    （一）本件於前置協商程序中，債權銀行荷蘭商業銀行所提
          出之還款方案為「5%、85期、期付11,000元」，惟債
          務人主張「現實能清償之金額為每月6,000元，聲請
          人無法履約每月11,0 00元之清償金額，而荷蘭銀行
          亦無法接受聲請人之清償方式」，故協商不成立，有
          更生聲請狀、前置協商不成立通知書在卷可參。
    （二）依內政部公告臺灣省97年每月每人最低生活費係9,82
          9元，參酌上開生活費標準係按照政府公布最近1年平
          均每人消費支出（包含食品費、衣著鞋襪費、房租水
          電費、家居管理費、醫療保健費、交通通訊費、娛樂
          教育費及雜項支出）百分之60訂定，以債務人月收入
          25,000元計算，即使扣除最低生活費，仍有餘15,171
          元，顯非不能支應債權銀行所提之還款方案期付11,0
          00元，故債務人尚非不能清償其債務。
    （三）至於本件債務人雖主張其每月生活必要支出為11,310
          元，惟查消費者債務清理條例之立法目的，係為使不
          幸陷入經濟困境之人得以清理債務、重建生活，並在
          清理過程中能保有符合人性尊嚴之最低基本生活，而
          非在維持債務人過去慣常之寬逸生活，故於評估債務
          人清償債務之能力時，並非任其主張生活費用之數額
          ，否則將造成揮霍無度以致清償債務能力降低之人，
          反而更容易進入更生程序之不合理現象，故本件債務
          人之每月生活費用，仍應以內政部公告之97年度臺灣
          省平均每人每月最低生活費用9,829元為計算基準。
三、綜上，債務人平均之月收入扣除最低生活費後，尚無「不能
    清償債務或不能清償之虞」，其更生之聲請即不符消費者債
    務清理條例第3條所定要件，且上開欠缺又屬無從補正，依
    首揭說明，自應駁回其聲請，爰裁定如主文。
中    華    民    國    97    年    9     月    4     日
                        民事第三庭   法  官  陳志成
上為正本係照原本作成。
如不服本裁定，應於裁定送達後10日內，以書狀向本院提出抗告
，並繳納抗告費新臺幣1千元。
中    華    民    國    97    年     9    月     4    日
                        書  記  官  黃敏純


司法院資訊處製作；財團法人民間司法改革基金會備份。
